【裁判字號】    89,自,433
【裁判日期】    891130
【裁判案由】    違反動產擔保交易法
【裁判全文】
臺灣高雄地方法院刑事判決                          八十九年度自字第四三三號
    自  訴  人  甲○○○○即蔡.
    自訴代理人  賀永華
    被      告  乙○○
右列被告因違反動產擔保交易法等案件，經自訴人提起自訴，本院判決如左：
    主  文
乙○○無罪。
    理  由
一、自訴意旨略以：被告乙○○於民國八十九年三月二十日依動產擔保交易附條件買
    賣分期付款方式，向自訴人購買三陽三五型、車牌號碼ＬＸＵ－六三五號機車一
    輛，標的物存放點同簽約地址，雙方約定八十九年四月二十日起至八十九年九月
    二十日，共六期，第一期至第三期支付新台幣（下同）五千九百元，第四期至第
    六期支付三千六百元，於每月二十日前支付，在價金未付清前，該機車之所有權
    仍屬自訴人所有，被告僅得依約佔有使用，不得任意遷移或其他處分，詎被告分
    文未繳，即將標的物遷移，避不見面，並未再支付期款，日後經自訴人向連帶保
證人藍昌平求償，亦置若罔聞，致自訴人追索無著受有損害，因認被告涉犯刑法
    第三百三十九條第一項詐欺罪嫌，並有動產擔保交易法第三十八條不法處分標的
    物罪嫌。
二、按犯罪事實應依證據認定之，無證據不得推定其犯罪事實；又不能證明被告犯罪
    者，應諭知無罪之判決，刑事訴訟法第一百五十四條、第三百零一條第一項定有
    明文。
三、自訴人認被告乙○○涉有詐欺及不法處分標的物罪嫌，無非以被告向其購買前揭
    機車後，僅繳交四千元，其餘款項均未繳納，且機車亦不知去向為其論據。訊據
    被告堅決否認有詐欺及不法處分標的物之犯行，辯稱：伊簽約購買上開機車時，
    已先繳納六千元，詎該機車於八十九年四月十二日遭竊，伊有通知自訴人，惟自
    訴人不予理會，且伊於四月二十日還再繳交四千元給自訴人等語。經查：
    （一）被告於八十九年三月二十日依動產擔保交易附條件買賣分期付款方式，向
          自訴人購買機車，約定須待被告付清款項時，該機車之所有權始過戶予被
          告，機車停放地點為被告高雄縣大寮鄉○○路六八號住處，惟該車於八十
          九年四月十二日於高雄縣大寮鄉○○村○○○路統一超商前失竊，而被告
          於同年月二十日再繳交四千元予自訴人等情，業據被告供述在卷，亦為自
          訴人所不否認，且有契約書影本、高雄縣警察局車輛失竊證明單及繳款單
          各一紙附卷可稽，應屬實在。
    （二）被告所稱簽約買車時已先繳交六千元一情，衡諸機車附條件買賣，簽約取
          車時賣方均會要求買方先繳交部分款項，餘款再分期給付，此為一般交易
          習慣，再佐以自訴人所提被告另外向聯信機車行即林言信購買機車之附條
          件買賣契約書上所載之分期付款價金，並不包括簽約買車時所繳交之自備
          款，業經證人林言信於本院八十九年十月十九日證述明確以觀，被告所言
          實堪採信，自訴人稱被告繳交之六千元與其無關云云，顯悖常情。
    綜上所述，被告購買車牌號碼ＬＸＵ－六三五號機車，簽約取車時已繳交六千元
    ，嗣該車失竊後，尚依約繳交四千元，雖餘款未能如期清償，亦難認其購車伊始
    即具不法所有之意圖，且該機車既已失竊，則該機車未依約存放於約定之地點，
    即非出於被告之行為所致，亦難認被告有不法處分附條件買賣標的物罪行。此外
    ，復查無其他積極證據證明被告有何詐欺或不法處分標的物之犯行，自屬不能證
    明被告犯罪，揆諸首揭法條規定，應為被告無罪之諭知。
四、另檢察官移送併辦部分（八十九年度偵字第二一九三０號），因本件被告既經本
    院為無罪之諭知，移送併辦部分與本件即無裁判上一罪之關係，本院不予審究，
    附此敘明。
據上論斷，應依刑事訴訟法第三百四十三條、第三百零一條第一項，判決如主文。
中      華      民      國      八十九      年    十一    月    三十    日
                                  臺灣高雄地方法院刑事庭
                                      法  官    吳  宏  榮
右正本證明與原本無異。
如不服本判決，應於判決送達後十日內，向本院提出上訴狀。
                                      書記官    李  文  廣
中      華      民      國      八十九      年    十一    月    三十    日


司法院資訊處製作；財團法人民間司法改革基金會備份。
